臺灣臺北地方法院民事簡易判決
111年度北簡字第13544號
原      告  元富證券股份有限公司

法定代理人  陳俊宏  
訴訟代理人  林懋佑  
被      告  萬寶祿生技新藥股份有限公司


法定代理人  容滋浩  
訴訟代理人  林定詮  
上列當事人間請求給付費用等事件，於中華民國111年11月21日
言詞辯論終結，本院判決如下：
　　主      文
被告應給付原告新臺幣壹仟玖佰壹拾柒元，及自民國一百一十一
年九月二十日起至清償日止，按年息百分之五之利息。
被告應給付原告新臺幣伍萬元。
原告其餘之訴駁回。
訴訟費用新臺幣伍佰陸拾柒元由被告負擔，餘新臺幣壹仟零玖拾
參元由原告負擔。
本判決得假執行，本判決第一項被告如以新臺幣壹仟玖佰壹拾柒
元、本判決第二項被告如以新臺幣伍萬元為原告預供擔保後，得
免為假執行。
    事實及理由要領
一、原告主張：兩造前於民國106年9月15日簽訂股務代理契約（
    下稱系爭契約），約定由原告擔任被告之股務代理人，代被
    告辦理其所發行普通股股票之股務事務。因被告為未公開發
    行公司，依系爭契約附表七約定，每月股務代理報酬基本費
    為新臺幣(下同）8,000元。原告自系爭契約簽訂之日起，即
    按月依系爭契約第11條、第13條約定製作相關單據向被告請
    款，被告原本均依約給付，惟就109年4月、5月之報酬及費
    用，經原告依約請款後，依系爭契約第11條第3項及第13條
    第1項規定，被告應於當月内給付，惟經原告多次聯絡未果
    ，並以存證信函催告履行未獲置理。迄至訴訟中之111年9月
    19日始給付16,000元，然仍積欠1,917元未給付。又因被告
    經原告催告後仍未給付報酬及費用，原告除依系爭契約第21
    條第3項約定終止契約外，另請求被告給付相當於系爭契約
    約定之上市公司股務代理報酬六個月基本費，計150,000元
    之懲罰性違約金【計算式：系爭契約附表7所列上市公司股
    務代理報酬基本費25,000元×6個月=150,000元】。為此，爰
    依系爭契約之法律關係提起本訴等語。並聲明：如主文第1
    、2項所示。
二、被告則以：不爭執原告請求第1項聲明之金額及利息，然關
    於第2項聲明請求違約金部分，被告並非上市上櫃公司，不
    應依上市櫃公司計算違約金，且依民法第250條第2項規定，
    亦不得請求違約金等語置辯。　　
三、本件兩造前於106年9月15日簽訂股務代理契約，約定由原告
    擔任被告之股務代理人，代被告辦理其所發行普通股股票之
    股務事務。依系爭契約附表七約定，每月股務代理報酬基本
    費為8,000元，然被告迄今尚積欠1,917元未付。又被告經原
    告催告後仍未給付報酬及費用，原告依系爭契約第21條第3
    項約定終止契約等事實，有系爭契約、存證信函等件為證，
    且為被告所不爭執，堪信為真。惟被告否認應給付原告違約
    金15萬元，並以前詞置辯。經查：
㈠、按當事人得約定債務人於債務不履行時，應支付違約金；違
    約金，除當事人另有訂定外，視為因不履行而生損害之賠償
    總額。其約定如債務人不於適當時期或不依適當方法履行債
    務時，即須支付違約金者，債權人除得請求履行債務外，違
    約金視為因不於適當時期或不依適當方法履行債務所生損害
    之賠償總額，民法第250條第1項及第2項分別定有明文；又
    違約金有賠償性違約金及懲罰性違約金，其效力各自不同。
    前者以違約金作為債務不履行所生損害之賠償總額。後者以
    強制債務之履行為目的，確保債權效力所定之強制罰，於債
    務不履行時，債權人除得請求支付違約金外，並得請求履行
    債務，或不履行之損害賠償，最高法院著有86年度台上字第
    1620號判決、83年度台上字第2879號判決意旨參照。由上可
    知，除契約另有明文約定為懲罰性違約金外，有關違約金之
    約定，均應視為「損害賠償總額預定性」之違約金，且「損
    害賠償總額預定性違約金」僅得請求因違約所生之損害賠償
    ，而「懲罰性違約金」除得請求支付違約金外，尚得請求因
    違約所生之損害。　　
㈡、又按甲乙任一方違反或不履行本合約，經他方限期改善而未
    於期限内改善者，他方得逕行終止本契約，且違約方應給付
    相當於本契約雙方約定之上市公司股務代理報酬六個月基本
    費計算，作為懲罰性違約金；又契約第十一條報酬約定：依
    下列分別計算：一、基本費：⒋上市、上櫃公司：新臺幣貳
    萬伍仟元（元/月），系爭契約第21條及附表七分別定有明
    文。觀之兩造約定，如兩造任一方違約，經他方限期改善未
    於期限內改善者，他方得終止契約，且違約方應給付相當於
    本契約雙方約定之上市公司股務代理報酬六個月基本費計算
    ，作為懲罰性違約金，顯然系爭契約已明文限定以「本契約
    雙方約定之上市公司股務代理報酬六個月基本費計算」違約
    金數額，而非依簽約方之公司組織型態做為違約金之計算標
    準，且表明為懲罰性違約金，即於一方違約時，即應賠償違
    約金。而被告既不爭執其有上開違約事實，則原告依上開約
    定請求被告給付違約金15萬元（25,000元×6月），自屬有據
    。被告辯稱其非上市櫃公司，不應以上市櫃公司計算違約金
    ，且依民法第250條第2項不得請求違約金云云，均非可採。
㈢、惟按約定之違約金額過高者，法院得減至相當之數額，民法
    第252條定有明文。又當事人約定契約不履行之違約金過高
    者，法院固得依民法第二百五十二條以職權減至相當之數額
    ，惟是否相當仍須依一般客觀事實、社會經濟狀況及當事人
    所受損害情形，以為酌定標準，而債務已為一部履行者，亦
    得比照債權人所受利益減少其數額（最高法院49年台上字第
    807號判決要旨參照）。故約定之違約金苟有過高情事，法
    院即得依此規定核減至相當之數額，此項核減，法院得以職
    權為之，亦得由債務人訴請法院核減（最高法院79年台上字
    第1612號判決要旨參照）。本院審酌原告因被告未依約給付
    股務代理報酬，所受之損害除遲延利息及為催討本件債務所
    生之相關人事行政費用外，尚難認有其他損害，則原告請求
    以違約金上市公司股務代理報酬六個月基本費計算懲罰性違
    約金，顯然過高，有失公平，認應以2個月作為懲罰性違約
    金較為妥適，是本件違約金應酌減至50,000元，洵堪妥適。
四、綜上所述，原告依據系爭契約之法律關係請求被告給付1,91
    7元，及自111年9月20日起至清償日止，按年息5%計算之利
    息；及給付違約金5萬元，為有理由，應予准許，逾此範圍
    之請求，為無理由，應予駁回。
五、本件原告勝訴部分係就民事訴訟法第427條第1項訴訟適用簡
    易程序所為被告敗訴之判決，依同法第389條第1項第3款規
    定， 應依職權宣告假執行。並依同法第392條第2項規定，
    依職權宣告被告預供擔保後，得免為假執行。
六、訴訟費用負擔之依據：民事訴訟法第79條。本件訴訟費用額
    ，依後附計算書確定如主文所示金額。
中　　華　　民　　國　　111 　年　　12　　月　　14　　日
                  臺灣臺北地方法院臺北簡易庭
                              法  官　李宜娟
以上正本係照原本作成。
如不服本判決，應於判決送達後20日內向本庭提出上訴狀。（須
按他造當事人之人數附繕本）。如委任律師提起上訴者，應一併
繳納上訴審裁判費。
中　　華　　民　　國　　111 　年　　12　　月　　14　　日
　　　　　　　　　　　　　　  書記官　官逸嫻

計　　算　　書
項　　　　目             金　額（新臺幣）    　　備　註
第一審裁判費   　 　　   1,660元
合　　　　計　　　       1,660元　

訴訟費用由被告負擔567元（51,917/151,917×1,660，元以下四
捨五入）、原告負擔1,093元（1,660-567）。